【裁判字號】    98,訴,634
【裁判日期】    980731
【裁判案由】    偽造文書
【裁判全文】
臺灣屏東地方法院刑事判決               98年度訴字第634號
公  訴  人  臺灣屏東地方法院檢察署檢察官
被      告  甲○○
上列被告因偽造文書案件，經檢察官提起公訴（98年度偵字第60
9 號），被告於本院準備程序中，就被訴事實為有罪陳述，經本
院告知簡式審判程序之旨，並聽取當事人意見後，本院合議庭裁
定由受命法官獨任依簡式審判程序審理，判決如下：
    主  文
甲○○犯行使使公務員登載不實文書罪，處有期徒刑肆月，如易
科罰金以新臺幣壹仟元折算壹日，扣案偽製「943-GL」號車牌之
壓克力板壹面沒收。
    事  實
一、甲○○基於行使使公務員登載不實文書與行使偽造特種文書
    之犯意，於民國97年11月至12月間之某日，先向周海倫（另
    經檢察官為緩起訴處分確定）借得美和汽車貨運股份有限公
    司所有、車牌號碼943-GL號營業大貨車之行車執照，再利用
    不知情之仁雲企業社會計謝菲穎至屏東縣政府水利處，以該
    行車執照及甲○○之駕駛執照，申辦「力力溪支流緊急處理
    二期工程」之運輸車輛通行程序，甲○○乃欲藉此方式，使
    自己得假借「駕駛車牌號碼943-GL號營業大貨車」之身分、
    實際駕駛逾檢註銷之車牌號碼6K-013號營業大貨車，以從事
    上開工程載運砂石作業。而屏東縣政府水利處據此申請，致
    不知情之承辦公務員將上揭甲○○「駕駛車牌號碼943-GL號
    營業大貨車」之不實事項，登載在其職務上所掌、具公文書
    性質之「屏東縣政府力力溪支流緊急處理二期工程 (土石標
    )運 輸車輛通行證」（下稱本案通行證）中，足生損害於水
    利機關對公共工程管理之正確性。迨甲○○取得本案通行證
    後，另於97年12月間某時，在屏東縣新埤鄉○○村○○路22
    8 號住處內，以壓克力板為材料，偽製「943-GL」號車牌1
    面（下稱本案偽製車牌），足生損害於公路監理機關對汽車
    牌照管理之正確性。其後甲○○即承前行使使公務員登載不
    實文書與行使偽造特種文書之犯意，於97年12月31日、98年
    1 月2 日、98年1 月7 日、98年1 月9 日、98年1 月10日、
    98年1 月14日接續前往「力力溪支流緊急處理二期工程」疏
    浚區載運砂石時，逐次持憑本案通行證、懸掛本案偽製車牌
    在逾檢註銷之車牌號碼6K-013號營業大貨車上，藉此通過查
    驗、進入疏浚區而行使之。嗣於98年1 月14日18時許，甲○
    ○自前開疏浚區載運砂石至屏東縣新埤鄉萬隆村「榮開砂石
    場」時，為警發現其所駕營業大貨車竟係懸掛壓克力板偽製
    車牌，因而查獲，並扣得本案偽製車牌1 面。
二、案經屏東縣政府警察局移送臺灣屏東地方法院檢察署檢察官
    偵查起訴。
    理  由
一、本件被告甲○○所犯均係死刑、無期徒刑或最輕本刑為3 年
    以上有期徒刑以外之罪，亦非屬臺灣高等法院管轄第一審之
    案件，其於準備程序中就被訴事實為有罪陳述，經本院告知
    簡式審判程序之旨，並聽取當事人意見後，本院合議庭依刑
    事訴訟法第273 條之1 第1 項為裁定，由受命法官獨任進行
    簡式審判程序。又簡式審判程序之證據調查，依刑事訴訟法
    第273 條之2 規定，不受同法第159 條第1 項審判外陳述排
    除之限制；再被告對於卷內各項證據亦不爭執證據能力，復
    無事證顯示有何違法取得或類此瑕疵之情，故卷內所列各項
    證據，自均有證據能力，合先敘明。
二、上揭犯罪事實，業據被告全數坦承不諱，核與證人即被告同
    業友人周海倫證述出借「車牌號碼943-GL號營業大貨車」行
    車執照之經過、證人即「力力溪支流緊急處理二期工程」承
    攬業主仁雲企業社之會計謝菲穎證稱送件至屏東縣政府水利
    處辦理通行程序等情大致相符（見警卷第11955 號第1 、17
    頁），並有屏東縣政府97年12月8 日屏府水保字第09702489
    55號函覆關於「力力溪支流緊急處理二期工程」之運輸車輛
    資料影本1 份附卷足稽（見警卷第11955 號第27-43 頁），
    以及本案偽製車牌1 面扣案可證。是認被告之自白與事實相
    符，堪予採信。
三、按刑法第214 條所謂使公務員登載不實事項於公文書罪，須
    一經他人之聲明或申報，公務員即有登載之義務，並依其所
    為之聲明或申報予以登載，而屬不實之事項者，始足構成，
    若其所為聲明或申報，公務員尚須為實質之審查，以判斷其
    真實與否，始得為一定之記載者，即非本罪所稱之使公務員
    登載不實（最高法院73年台上字第1710號判例意旨參照）。
    查屏東縣政府水利處核發本案通行證時，僅由工程承攬業主
    提供運輸車輛之行車執照與駕駛人之駕駛執照，即依照該等
    資料據以核發，並未審核駕駛人是否實際駕駛行車執照所示
    車輛等節，此經該府以98年7 月3 日屏府水保字第09801468
    97號函覆在卷，以及屏東縣政府水利處水土保持科技士乙○
    ○到庭證述綦詳（見本院卷第12頁、98年7 月20日審判筆錄
    第3 頁）。由是，本件被告持憑借得之行車執照、佯作己係
    駕駛該車，據以申辦本案通行證，該不實事項尚非屏東縣政
    府水利處所將審查，揆諸前開判例意旨，被告使公務員登載
    虛偽之駕駛情形，繼以取得不實登載公文書而行使之，自有
    刑法第216 條、第214 條之適用。次按汽車牌照為公路監理
    機關所發給，固具有公文書性質，惟依道路交通安全規則第
    8 條規定，汽車牌照僅為行車之許可憑證，自屬於刑法第21
    2 條所列特許證之一（最高法院63年台上字第1550號判例意
    旨參照）。故被告以壓克力板自製、創設「943-GL」號車牌
    1 面，並於每次進入「力力溪支流緊急處理二期工程」疏浚
    區載運砂石時懸掛車上供予查驗，當屬行使偽造特種文書無
    訛。從而本件罪證均甚明確，被告犯行洵足認定，應依法論
    科。
四、核被告所為，係犯刑法第216 條、第214 條之行使使公務員
    登載不實文書罪，同法第216 條、第212 條之行使偽造特種
    文書罪。被告偽造文書之低度行為，為嗣後行使文書之高度
    行為所吸收，均不另論罪。被告進入前揭疏浚區載運砂石，
    乃同時持憑本案通行證、懸掛本案偽製車牌而行使之，係一
    行為觸犯數罪名，為想像競合犯，應從一重之行使使公務員
    登載不實文書罪處斷。被告從事同一工程之載運砂石業務，
    為此單一目的，迭次行使本案通行證與本案偽製車牌，其犯
    行屬密切接近之時地所為，侵害同一法益，各行為之獨立性
    極為薄弱，且出於同一犯意，依通常社會觀念，各舉動難以
    強行分開，應視為數個舉動之接續實施，合為包括一行為予
    以評價，為接續犯，僅論以單純一罪。至起訴書證據並所犯
    法條欄認被告所為關於本案通行證部分，乃涉犯刑法第216
    條、第211 條之行使偽造公文書罪嫌，惟被告僅係提供虛偽
    資訊、使承辦公務員登載不實，因本案通行證之製作，原屬
    權責單位屏東縣政府水利處本於職務上所為，當無「偽造」
    可言，顯然起訴書所認法條即有誤會，然此既經公訴人當庭
    予以更正（見本院卷第21頁），本院自無庸變更起訴法條，
    附此敘明。又起訴書犯罪事實欄雖載有「被告提示內容不實
    車牌號碼為943-GL號之屏東縣政府採售分離提貨單」等情，
    惟證據並所犯法條欄卻隻字未提此段描述涉嫌罪名與所憑證
    據，則其是否亦為本件訴追範圍顯有未明，嗣經公訴人當庭
    確認起訴真意，而謂本件被告涉嫌犯行僅指「使屏東縣政府
    水利處核發內容不實之本案通行證進而行使」、「以壓克力
    板材料自行創設本案偽製車牌進而行使」之社會基本事實，
    前開起訴書犯罪事實欄未明部分只是被告接續進入疏浚區之
    情狀描述、尚非訴追範圍等語（見本院卷第21頁），據此，
    起訴書之真意既經公訴人予以確認，本院自僅就此訴追範圍
    加以審認，一併敘明。
五、爰審酌被告僅為己利，圖於取得載運砂石資格，竟不思循正
    當管道，率然遂行偽造文書達到目的，罔顧水利機關對公共
    工程管理與公路監理機關對汽車牌照管理之重要性，實有不
    該；惟念及被告並無前科，素行良好，有其前案紀錄表、刑
    案資料查註紀錄表各1 份可考，暨被告之犯行時間不長，影
    響所及尚低，兼衡其案發後始終自白犯行不諱，坦然面對司
    法，犯後態度甚佳等一切情狀，量處如主文所示之刑，併諭
    知易科罰金之折算標準，以示懲儆。
六、扣案之本案偽製車牌1 面，被告供承係其自行創製，並為本
    件犯罪所用之物（見偵卷第9 頁），爰依刑法第38條第1 項
    第2 款宣告沒收。至未扣案之本案通行證1 張，乃「力力溪
    支流緊急處理二期工程」承攬業主仁雲企業社向屏東縣政府
    水利處申辦、交由運輸車輛使用之物，為證人即仁雲企業社
    會計謝菲穎證述在卷（見警卷第11955 號第17頁反面），是
    本案通行證雖為被告犯罪使用之物，惟因非其所有，尚不得
    依刑法第38條第1 項第2 款宣告沒收，附此敘明。
據上論斷，應依刑事訴訟法第273 條之1 第1 項、第299 條第1
項前段，刑法第216條、第214條、第212條、第55條、第41條第1
項前段、第38條第1項第2款，刑法施行法第1條之1第1項、第2項
前段，判決如主文。
本案經檢察官陳啟能到庭執行職務
中    華    民    國    98    年     7    月    31    日
                      刑事第四庭  法  官  江振源
以上正本證明與原本無異
如不服本判決，應於判決送達後10日內向本院提出上訴書狀（應
附繕本），其未敘述上訴理由者，應於上訴期間屆滿後20日內補
提理由書狀於本院，上訴於臺灣高等法院高雄分院。
中    華    民    國    98    年     8    月     3    日
                                  書記官  潘豐益
附錄本判決論罪科刑法條：
刑法第212 條
偽造、變造護照、旅券、免許證、特許證及關於品行、能力服務
或其他相類之證書、介紹書，足以生損害於公眾或他人者，處一
年以下有期徒刑、拘役或三百元以下罰金。
刑法第214 條
明知為不實之事項，而使公務員登載於職務上所掌之公文書，足
以生損害於公眾或他人者，處三年以下有期徒刑、拘役或五百元
以下罰金。
刑法第216 條
行使第二百十條至第二百十五條之文書者，依偽造、變造文書或
登載不實事項或使登載不實事項之規定處斷。


司法院資訊處製作；財團法人民間司法改革基金會備份。
